【裁判字號】    98,訴,525
【裁判日期】    991014
【裁判案由】    排除侵害等
【裁判全文】
臺灣屏東地方法院民事判決               98年度訴字第525號
原      告  乙○○
訴訟代理人  鍾武雄律師
被      告  臺灣省屏東農田水利會
法定代理人  甲○○
訴訟代理人  丙○○
            張瓊文律師
當事人間請求排除侵害等事件，本院於民國99年9 月30日言詞辯
論終結，判決如下：
    主  文
被告於原告將坐落屏東縣內埔鄉○○段二一三地號土地全部面積
四一點一○平方公尺所有權移轉登記予被告之同時，應給付原告
新臺幣陸拾萬壹仟貳佰玖拾陸元。
被告應給付原告新臺幣壹萬柒仟壹佰拾元，及自民國九十七年
十月一日起至清償日止，按週年利率百分之五計算之利息；暨自
民國九十七年十月一日起至前項土地所有權移轉予被告之日止，
按月給付原告新臺幣貳佰零陸元。
訴訟費用由被告負擔。
本判決於原告以新臺幣貳拾壹萬陸仟壹佰肆拾貳元為被告供擔保
後得假執行，被告以新臺幣陸拾肆萬捌仟肆佰貳拾陸元預供擔保
後，免為假執行。
    事實及理由
壹、程序事項
一、按「當事人喪失訴訟能力或法定代理人死亡或其代理權消滅
    者，訴訟程序在有法定代理人或取得訴訟能力之本人，承受
    其訴訟以前當然停止。」、「第一百六十八條至第一百七十
    二條及前條所定之承受訴訟人，於得為承受時，應即為承受
    之聲明。」民事訴訟法第170 條、第175 條第1 項分別定有
    明文。經查，本件被告於被訴時，其法定代理人為鄭遠，嗣
    於訴訟進行中變更為甲○○，業據被告陳述明確，並據提出
    當選證書、聲明承受訴訟狀在卷（見本院卷第149 至第15 0
    頁）。是其法定代理人變更後，業由新任法定代理人依法聲
    明承受訴訟，揆諸前開說明，其聲明承受訴訟於法核無不合
    ，核先敘明。
二、按訴狀送達後，原告不得將原訴變更或追加他訴，但請求之
    基礎事實同一者，不在此限，民事訴訟法第255條第1項第2
    款定有明文。查原告起訴時，聲明原為：(1)、被告應將坐落
    屏東縣內埔鄉○○段213 地號，面積41.10 平方公尺土地上
    之房屋拆除，將土地返還原告。(2)、原告願供擔保，請准宣
    告假執行。嗣於民國97年7 月14日具狀追加先位聲明為：被
    告應依每平方公尺新臺幣（下同）24,900元之價額，將坐落
    屏東縣內埔鄉○○段213 地號，面積41.10 平方公尺原告所
    有土地向原告購買，備位聲明則維持如前（見本院卷第10頁
    ）。後於97年9 月30日具狀更正上開先位聲明為：被告應依
    每平方公尺24,900元之價額，將坐落屏東縣內埔鄉○○段21
    3 地號，面積41.10 平方公尺原告所有土地向原告購買，並
    給付原告17,130元及自追加訴狀繕本送達之翌日起至清償日
    止，依年息5%計算之利息，另自追加訴狀繕本送達之翌日起
    至向原告購買前述土地之日止，按月給付原告206 元，備位
    聲明則亦更正為：被告應將坐落屏東縣內埔鄉○○段213 地
    號，如附圖所示面積22.31 平方公尺內地上物拆除，將土地
    返還原告，並給付原告17,130元及自追加訴狀繕本送達之翌
    日起至清償日止，依年息5%計算之利息，另自追加訴狀繕本
    送達之翌日起至土地返還原告之日止，按月給付原告206 元
    （見本院卷第39頁）。後於98年9 月7 日又具狀變更先位聲
    明為：被告應給付原告1,040,520 元及自追加訴狀繕本送達
    之翌日起至清償日止，依年息5%計算之利息，備位聲明則維
    持同前（見本院卷第96頁）。嗣於98年12月3 日本院言詞辯
    論時當庭變更先位聲明為：(1)、被告於原告將坐落屏東縣內
    埔鄉○○段213 地號土地全部面積41.10 平方公尺所有權移
    轉登記予被告之同時，應給付原告1,023,390 元。(2)、被告
    應給付原告17,130元，及自追加狀繕本送達翌日即97年10月
    1 日起至清償日止，按週年利率5%計算之利息；暨自97年10
    月1 日起至被告購買上開土地之日止，按月給付原告206 元
    （見本院卷第125 頁）。嗣於99年8 月23日又具狀變更上開
    先位聲明第1 點為：被告應以631,296 元之價額向原告購買
    坐落屏東縣內埔鄉○○段213 地號之土地；並於前項土地所
    有權移轉予被告之同時，給付原告前項之價額及至清償日止
    ，依年息5%計算之利息，並於先位聲明及備位聲明均增加請
    求：願供擔保請准宣告假執行，其餘先位聲明以及備位聲明
    則維持同前（見本院卷第157 頁）。後於99年9 月6 日本院
    言詞辯論時，又縮減上開先位聲明第1 點後段之遲延利息請
    求（見本院卷第163 頁）。經核原告請求之基礎事實，均係
    基於被告是否無權占用系爭土地及應否購買土地，與相當於
    不當得利之利益所生之糾紛，爭點有其共同性，且訴訟及證
    據資料有同一性，基礎事實應屬同一；且被告就原告對其歷
    次提出之追加與變更，並未提出任何程序上之抗辯，而本院
    復給予其充分之程序保障及相當之攻擊防禦機會，故被告並
    不會受到額外之不利益。綜上，依前開規定與說明，原告上
    開訴之變更及追加，均應予准許。
貳、實體事項
一、原告主張：坐落屏東縣內埔鄉○○段213 地號土地（下稱系
    爭土地），為原告所有，詎被告未經原告同意，亦無其他正
    當權源，竟於系爭土地上建築門牌號碼為屏東縣內埔鄉○○
    村○○路70號房屋（下稱系爭房屋），無權占有系爭土地，
    妨害所有權之行使。又本件兩造曾因地籍重測界址爭議，經
    調處確定被告越界建築無誤。又就系爭土地，原告為鄰地所
    有人，被告是越界之土地所有人。況系爭土地與被告所有土
    地原係同一地主所有，57年3 月被告先向地主購買今所有土
    地，嗣原告於58年購買其餘土地，接著於59年欲轉售他人時
    ，被告有感於其所買面積不足，要求原告保留系爭土地部分
    以便將來轉售給被告，原告因此將所購土地分割出系爭土地
    部分，以便轉售被告，詎後來被告與原告當初接洽之承辦人
    因病退休，轉售之事因此耽延，待原告向被告求售時，人事
    已變遷而不認帳，故而一直買賣未成。另被告明知系爭土地
    非其所有，且被告於大樓建築竣工後，將大樓一層面積擅自
    加寬，長度由原設計的11.75 公尺加長，二、三層長度亦同
    ，以致建築物侵入系爭土地。是被告於其加寬辦公大樓時，
    應已有向原告價購系爭土地之計劃，否則豈非惡意竊占？從
    而本於被告之計劃、誠信原則以及民法第796 條之規定，被
    告更有義務依合理市價向原告價購系爭土地。又本件業經大
    邑不動產估價師事務所鑑定系爭土地之價格為631,296 元，
    此價格考慮合併投資效益，即將系爭土地與同段212 地號土
    地視為一宗地而評定價格，如此至為合理，否則系爭土地既
    由被告價購，倘不以合併投資效益計算其正常價格，被告反
    有不當得利之嫌，故此，比照買賣之法則被告於原告將系爭
    土地所有權移轉予被告之同時，應給付原告如上之金額之價
    額，向原告購買系爭土地。復以無權占有他人土地，可能獲
    得相當於租金之利益，為社會通常之觀念，因此占有土地所
    得之利益，應以相當於法定最高限額租金之數額為限，又地
    租不得超過地價8 ％，為土地法第106 、110 條所明定；至
    法定地價依土地法第148 條規定，係指土地所有人依該法規
    定所申報之地價。本件被告無權占有土地面積為22.31 平方
    公尺，系爭土地申報之地價為1,920 元，被告無權占有系爭
    土地已超過5 年，從而原告得請求被告給付起訴前5 年之不
    當得利為17,130元（計算式：1,920 元×22.31 ×8 ％×5
    ＝17,134元，原告僅請求17,130元），起訴後至土地所有權
    移轉予被告之日止每月之不當得利為206 元（計算式：1,92
    0 元×22.31 ×8 ％÷12＝286 元，原告僅請求206 元）。
    又若其先位主張不為法院所採，則備位主張依民法第767 條
    規定，請求被告將如附圖所示面積22 .31平方公尺內地上物
    拆除，將土地返還原告，並同時依不當得利法律關係請求被
    告給付如上之金額。為此，依據民法第796 條之土地購買請
    求權之規定以及不當得利之法律關係，請求判決如先位之聲
    明：(1)、被告於原告將坐落屏東縣內埔鄉○○段213 地號土
    地全部面積41.10 平方公尺所有權移轉登記予被告之同時，
    應給付原告631,296 元。(2)、被告應給付原告17,130元，及
    自追加狀繕本送達翌日即97年10月1 日起至清償日止，按週
    年利率5%計算之利息；暨自97年10月1 日起至前項土地所有
    權移轉予被告之日止，按月給付原告206 元。(3)、願供擔保
    請准宣告假執行；並依第767 條地上請求權以及不當得利之
    規定，請求判決如後位之聲明：(1)、被告應將坐落屏東縣內
    埔鄉○○段213 地號，如附圖所示面積22.31 平方公尺內地
    上物拆除，將土地返還原告。(2)、被告應給付原告17,130元
    及自追加訴狀繕本送達之翌日即97年10月1 日起起至清償日
    止，依年息5%計算之利息，並自即97年10月1 日起至土地返
    還原告之日止，按月給付原告206 元。(3)、願供擔保請准宣
    告假執行。
二、被告則以：
(一)、被告所有之系爭房屋係依法取得合法之建造執照、使用執照
    及所有權狀，並非於取得使用執照後另行增建，原告認為被
    告有另行增建之情，顯然不實。再查被告所有系爭房屋為RC
    構造3 層樓房，此有被告提出的屏東縣政府建設局使用執照
    在卷可稽，系爭房屋係整體建築自1 樓至3 樓，絕非增建。
    復經臺灣省建築師公會鑑定如拆除附圖所示編號A 部分，建
    物後半部完全失去支撐，不僅會影響建物結構安全，更會導
    致建物傾倒，又修復及補強費用總計為1,600,000 元。職是
    ，若予以拆除占用部分將會涉及樑柱，損及被告之房屋結構
    ，房屋居住品質將因此低落，且拆除及修復費用花費甚鉅。
    反觀，該土地前後均已建築房屋，且寬度僅約3 公尺，原告
    取回系爭土地，亦無法作為建築基地，或其他有經濟效益之
    用途。原告行使權利既無任何利益，卻造成被告所有之建物
    居住品質低落，尚須支付拆除及修補費用，被告所受之損害
    不可謂不大。況且被告已多次向原告表示願以公告現值加四
    成之價格向渠購買，並非無誠意。職是，參諸上揭判例要旨
    及條文規定，原告顯然有權利濫用之情形，原告請求拆屋還
    地，顯無理由。
(二)、原告主張以地價8%計算不當得利租金云云。然查系爭土地前
    後均已建築房屋，且寬度僅約3 公尺，並無法作為建築基地
    ，或其他有經濟效益之用途，故原告主張以地價8%計算不當
    得利租金顯然過高，應予酌減。
(三)、原告主張依合併投資效益價為購買價格，亦無理由。蓋因依
    合併投資效益價，實係原告所有之系爭土地與被告所有之土
    地合併後所產生之效益，並非原告土地自始即有之經濟效益
    ，且如原告之土地未與被告土地合併前，原告系爭土地顯無
    如此高額之價格，今因被告而受惠，卻以與被告合併土地所
    產生之高效益價格售予被告，顯然對被告有不公平，應以正
    常價格355,104 元為購買價格當之。
(四)、被告以前詞置辯，並聲明：(1)、原告之訴駁回。(2)、如受不
    利判決，願供擔保請准宣告免為假執行。
三、兩造對於下列事項均不爭執，並有土地登記第二類謄本、地
    籍圖謄本、屏東縣政府不動產糾紛調處記錄表、屏東縣政府
    建設局建造執照、使用執照、建築改良物所有權狀、複丈成
    果圖、照片等影本附卷可證（見本院卷第2 至第5 頁、第21
    至第23頁、第35頁、第72頁、第118 至第119 頁），並經本
    院現場勘驗明確（見本院卷第31至第33頁、第68至第70頁）
    ，以及函請臺灣省建築師公會屏東縣辦事處鑑定無誤（鑑定
    報告書外放），堪信為真實：
(一)、原告為系爭土地之所有權人，被告為系爭土地西北側比鄰之
    同段212 地號土地之所有權人。
(二)、系爭土地與同段212 地號土地之經界係根據屏東縣政府95年
    5 月23日不動產糾紛調處會議之調處結果，參酌屏東農田水
    利會建築設計圖、潮州地政事務所保管之歷年複丈圖及舊地
    籍圖，依職權裁處並據以辦理重測者。
(三)、被告早於80年4 月26日即以自己為起造人，向屏東縣政府申
    請現況系爭房屋之三層一棟建物之建造執照，並於81年5 月
    28日建築完成後，申請使用執照完成，並作為辦公室使用迄
    今。
(四)、被告上開建物以及屋後混凝土地面、化糞池占用系爭土地之
    部分如附圖所示，合計占用22.31 平方公尺。
(五)、系爭土地為袋地，除東北方之一側未有地上物而為樹木外，
    其餘三側均有他人之建物。被告上開建物係位於系爭土地西
    北方，系爭建物屋後寬度為9.2 公尺，一樓作為停車場使用
    ，屋後與系爭土地交界處乃混凝土地面，土地下方則為化糞
    池。
(六)、若拆除如附圖編號A 部分所示之建物，即將被告上開建物後
    側之基礎及柱樑等主要結構支撐構件全部拆除，建物後半部
    完全失去支撐，故拆除此部不僅會影響建物結構安全，更將
    導致上開建物傾倒。至於拆除補強所需費用約計為1,440,00
    0 元。
(七)、若拆除如附圖編號C 部分所示之化糞池後，另行在被告上開
    建物下方挖掘設置化糞池，所需拆除與設置費用約計為160,
    000 元。
(八)、被告建築上開建物確實非因故意或重大過失而踰越原告地界
    ，被告越界建築上開建物因此造成現況之系爭土地除越界建
    築之上開建物部分外，其餘形成畸零地。
四、本院依民事訴訟法第271 條之1 準用第270 條之1 規定整理
    並協議兩造簡化爭點結果如下：就先位聲明部分：(一)、原告
    依民法第796 條第2 項請求被告合理價購系爭土地（41 .10
    平方公尺）之金額為何？(二)、原告依不當得利法律關係，得
    以向被告請求之租金損失（即以起訴時往前算5 年之損失）
    為何？暨自97年10月1 日起至被告購買系爭土地之日止，得
    以按月向被告請求之損失金亦為何？就備位聲明部分則為原
    告請求被告將如附圖所示面積22.31 平方公尺之地上物拆除
    ，將土地返還原告，其行使權利有無權利濫用之情事？經查
    ：
(一)、原告得否依民法第796 條第2 項請求被告價購系爭土地，以
    及合理價購金額應為何？
  1.按土地所有人建築房屋非因故意或重大過失逾越地界者，鄰
    地所有人如知其越界而不即提出異議，不得請求移去或變更
    其房屋。但土地所有人對於鄰地因此所受之損害，應支付償
    金；前項情形，鄰地所有人得請求土地所有人，以相當之價
    額購買越界部分之土地及因此形成之畸零地，其價額由當事
    人協議定之；不能協議者，得請求法院以判決定之，民法第
    796 條定有明文。考其立法理由則為，因越界建築，鄰地所
    有人因此所受之損害，土地所有人應支付償金，如使鄰地所
    有人之土地成為畸零地者，該畸零地每不堪使用，亦應賦予
    鄰地所有人請求土地所有人購買權，以符實際，爰仿第788
    條，將現行條文但書規定酌予修正並增訂第2 項規定。又本
    條規定不排除債法上不當得利請求權及侵權行為請求權。另
    上開條文雖於98年7 月23日施行，但依民法物權編施行法第
    8 條之3 規定：「修正之民法第七百九十六條及第七百九十
    六條之一規定，於民法物權編修正施行前土地所有人建築房
    屋逾越地界，鄰地所有人請求移去或變更其房屋時，亦適用
    之。」
  2.經查，原告為系爭土地之所有權人，被告為系爭土地西北側
    比鄰之同段212 地號土地之所有權人。被告早於80年4 月26
    日即以自己為起造人，向屏東縣政府申請現況系爭房屋之三
    層一棟建物之建造執照，並於81年5 月28日建築完成後，申
    請使用執照完成，並作為辦公室使用迄今。又於95年間，兩
    造曾就系爭土地與同段212 地號土地地籍圖重測界址產生爭
    議（當時重測前地號為屏東縣內埔鄉○○○段240-10、240-
    25號），嗣根據屏東縣政府95年5 月23日不動產糾紛調處會
    議依職權裁處之調處結果辦理重測（該結果係參酌屏東農田
    水利會建築設計圖、潮州地政事務所保管之歷年複丈圖及舊
    地籍圖以決定之），而繪製現況之地籍圖，該次會議原告本
    人亦曾出席等情，不為兩造所爭執，並有土地登記第二類謄
    本、地籍圖謄本、屏東縣政府不動產糾紛調處記錄表、屏東
    縣政府建設局建造執照、使用執照、建築改良物所有權狀等
    影本附卷可證（見本院卷第2 至第5 頁、第21至第23頁）。
    足證原告早已知被告越界情事，而不即為異議，尚難謂無民
    法第796 條之適用。
  3.再觀諸系爭房屋與房屋位置及系爭土地測量之附圖所示，原
    告所有之系爭土地為被告所占用之面積合計為22.31 平方公
    尺。然若拆除如附圖編號A 部分所示之建物，即將被告上開
    建物後側之基礎及柱樑等主要結構支撐構件全部拆除，建物
    後半部完全失去支撐，故拆除此部不僅會影響建物結構安全
    ，更將導致上開建物傾倒，至於此部拆除補強所需費用約計
    為1, 440,000元。另若拆除如附圖編號C 部分所示之化糞池
    後，另行在被告上開建物下方挖掘設置化糞池，所需拆除與
    設置費用則約計為160, 000元，此經臺灣省建築師公會屏東
    縣辦事處鑑定無誤（鑑定報告書外放）。反之若原告將上開
    土地索回，因系爭土地為袋地，除東北方之一側未有地上物
    而為樹木外，其餘三側均有他人之建物，對其已無可能有何
    大用，相對於被告則須拆除系爭建物之後側之基礎及柱樑等
    主要結構支撐構件，勢將影響建物結構，且需重建花費甚鉅
    ，本院審酌原告索回後使用系爭土地所得之利益與被告所受
    之損害不成比例，相差懸殊，與強制執行所付出之社會成本
    ，兩造上開取得系爭土地、房屋之歷史沿革等情，堪認原告
    請求被告將占有其系爭土地部分系爭地上物移去，對本件被
    告及整體社會成本之損害甚大，有違公共利益及當事人利益
    。又被告越界建築上開建物因此造成現況之系爭土地除越界
    建築之上開建物部分外，其餘部分形成畸零地一情，亦經本
    院勘驗明確，此有勘驗筆錄與照片附卷可證（見本院卷第31
    至第33頁、第68至第70頁、第118 至第119 頁）。則原告先
    位主張依民法第796 條第2 項之規定，請求被告以相當之價
    額購買系爭土地為被告越界建築部分，依上開規定，應屬有
    據。
  4.另查，購買之金額，原告主張依大邑不動產估價師事務所按
    合併投資效益價格（即將系爭土地與鄰地同段212 地號土地
    視為一宗地）鑑定系爭土地之價格為631,296 元，被告雖表
    示不同意云云，惟查：系爭土地為袋地，除東北方之一側未
    有地上物而為樹木外，其餘三側均有他人之建物，而被告上
    開建物係位於系爭土地西北方，系爭建物屋後寬度為9.2 公
    尺，一樓作為停車場使用，屋後與系爭土地交界處乃混凝土
    地面，土地下方則為化糞池等情，經本院勘驗明確，此有勘
    驗筆錄與照片附卷可證（見本院卷第31至第33頁、第68至第
    70頁、第118 至第119 頁）。顯見系爭土地之現況乃被告將
    之與其所有同段212 地號土地合併使用，其上蓋有被告所有
    系爭房屋與如附圖所示之混凝土地面、化糞池等，是就系爭
    土地之合理購買價格之判斷，自應將系爭土地與同段212 地
    號土地視為一宗地之條件下評估為適宜。再經本院送請大邑
    不動產估價師事務鑑定，認需先決定基準地之價格，而基準
    地以比較法與比較案例進行比較分析，經各項影響因素分析
    修正後，依資料信賴度及基準地與比較標的替代性，將試算
    價格加權決定其比較價格，另以成本法土地開發分析計算之
    土地開發分析價格後，考量以二方法之資料信賴度、不動產
    種類以及價格形成因素之接近程度等因素，以比較法價格權
    重占60% 、成本法之土地開發分析價格權重占40% ，採加權
    平均法，最後決定基準地評估正常價格為16,000元/ 平方公
    尺為最後決定基準地價格。又將系爭土地與同段212 地號土
    地視為一宗地之條件下評估，其面積總和為41.4平方公尺
    +167.6 6平方公尺=208.76 平方公尺，現況鄰利寧路（8 公
    尺），以基準地為基礎對合併後土地進行個別因素調整，其
    差異性為深度，進行深度調整後，最後決定評估合併投資效
    益價格為：16,000元/ 平方公尺×96%=15,360元/ 平方公尺
    評估之，是鑑定總價為631,296 元（計算式：41.4平方公尺
    ×15,3 60 元），從而，原告請求被告以此價額價購，為有
    理由，應予准許。
(二)、原告依不當得利法律關係，得以向被告請求之租金損失，以
    及自97年10月1 日起至被告購買系爭土地之日止，得以按月
    給付之不當得利金額為何？
  1.按無法律上之原因而受利益，致他人受損害者，應返還其利
    益：但依其利益之性質或其他情形不能返還者，應償還其價
    額，民法第179 條前段、第181 條後段分別定有明文。又無
    權占有他人土地，可能獲得相當於租金之利益，為社會通常
    之觀念，最高法院亦著有61年台上字第1695號判例意旨足參
    。本件被告既無合法權源占有系爭土地，即受有使用系爭土
    地之利益，並致原告受有損害，該項利益依其性質無法返還
    ，原告自得請求被告償還相當於租金之利益。又按城市地方
    房屋之租金，以不超過土地及其建築物申報總價額年息10％
    為限；該規定於租用基地建築房屋準用之；又土地所有權人
    依本法所申報之地價，為法定地價；土地法第97條所謂土地
    及建築物之總價額，土地價額依法定地價，建築物價額依該
    管直轄市或縣（市）地政機關估定之價額；另舉辦規定地價
    或重新規定地價時，土地所有權人未於公告期間申報地價者
    ，以公告地價80％為其申報地價。土地所有權人於公告期間
    申報地價者，其申報之地價超過公告地價120 ％時，以公告
    地價120 ％為其申報地價；申報之地價未滿公告地價80％時
    ，得照價收買或以公告地價80％為其申報地價，土地法第7
    條第1 項、第105 條、第148 條、土地法施行法第25條、平
    均地權條例第16條，分別定有明文。且基地租金之數額，除
    以基地申報地價為基礎外，尚須斟酌基地之位置，工商業繁
    榮之程度，承租人利用基地之經濟價值及所受利益等項，並
    與鄰地租金相比較，以為決定，並非必達申報總地價年息10
    ％最高額，亦經最高法院著有68年台上字第3071號判例在案
    。可知法律上就房屋或土地租金之範圍，已有最高限額之規
    定，除當事人另有約定外，自應受該法律條文規定限制。
  2.系爭土地位在屏東縣內埔鄉○○段，除東北方之一側未有地
    上物而為樹木外，其餘三側均有他人之建物，系爭土地周圍
    附近均為住家，距離百公尺為南寧路，三分鐘路程有客運站
    ，約十分鐘到東寧國小，約一到半分鐘到內埔農會超市○○
    ○路為屏東縣內埔鄉○○道，已據本院履勘現場並著有勘驗
    筆錄在卷足稽（見本院卷第68至第70頁），且系爭土地於96
    年1 月申報之地價，為每平方公尺1,920 元，亦有原告提出
    之系爭土地登記第二類謄本附於本院卷為證（見本院卷第2
    頁），顯見系爭土地所在地理位置及週邊環境，商業交易尚
    可，利用基地之經濟價值及所受利益尚可，因認原告請求被
    告所應返還相當於租金之不當得利，以系爭土地之申報地價
    8 ％計算，較為客觀公平合理適當。依此，原告主張本件被
    告無權占有系爭土地面積為22.31 平方公尺，被告無權占有
    系爭土地已超過5 年，是原告請求被告給付追加起訴前5 年
    之相當於租金之不當得利17,130元（計算式：1,920 元×22
    .3 1×8 ％×5 ＝17,134元，原告僅請求17,130元），追加
    起訴後至土地所有權移轉予被告之日止每月之相當於租金之
    不當得利206 元（計算式：1, 920元×22.31 ×8 ％÷12＝
    286 元，原告僅請求206 元），洵屬有據，應予准許。
(三)、綜上所述，原告主張依民法第796 條規定，請求被告給付原
    告631,296 元，向原告購買系爭土地，以及另依民法第179
    條規定請求被告應給付原告17,130元，及自追加起訴狀繕本
    送達翌日即97年10月1 日起至清償日止按年息5%計算之利息
    ，及自97年10月1 日起至系爭土地所有權移轉予被告之日為
    止，按月給付原告206 元，均應予准許。又原告先位之訴既
    有理由，其備位之訴即無庸再予審酌，併此敘明。再者，原
    告陳明願供擔保，請准宣告假執行，被告亦陳明願供擔保請
    准免為假執行，均核無不合，爰酌定擔保金額宣告之。
五、本件事證已明，兩造之其餘爭執及舉證，於本件判決之結果
    無何影響，爰不一一論述，附此敘明。
六、據上論結，本件原告之訴為有理由，依民事訴訟法第78條、
    第390 條第2 項、第392 條第2 項，判決如主文。
中    華    民    國    99    年    10    月    14     日
                  民事第一庭    法  官  羅培毓
正本係照原本作成。
如不服本判決，應於收受送達後二十日內向本院提出上訴書狀，
其未表明上訴理由者，應於提出上訴後二十日內向本院補提理由
書狀（均須按他造當事人之人數附繕本）上訴時應提出委任律師
或具有律師資格之人之委任狀；委任有律師資格者，另應附具律
師及格證書及釋明委任人與受任人有民事訴訟法第 466 條之 1
第 1 項但書或第 2 項（詳附註）所定關係之釋明文書影本。
如委任律師提起上訴者，應一併繳納上訴審裁判費。
中    華    民    國    99    年    10    月    14    日
                                書記官  張婉郁
附註：
民事訴訟法第 466 條之 1 （第 1 項、第 2 項）：
對於第二審判決上訴，上訴人應委任律師為訴訟代理人。但上訴
人或其法定代理人具有律師資格者，不在此限。
上訴人之配偶、三親等內之血親、二親等內之姻親，或上訴人為
法人、中央或地方機關時，其所屬專任人員具有律師資格並經法
院認為適當者，亦得為第三審訴訟代理人。

司法院資訊處製作；財團法人民間司法改革基金會備份。
